【裁判字號】    96,交易,574
【裁判日期】    980326
【裁判案由】    過失致死
【裁判全文】
臺灣高雄地方法院刑事判決             96年度交易字第574號
公  訴  人  臺灣高雄地方法院檢察署檢察官
被      告  甲○○
上列被告因過失致死案件，經檢察官提起公訴（95年度偵字第28
091 號），本院判決如下：
    主  文
甲○○無罪。
    理  由
一、公訴意旨略以：被告甲○○於民國94年10月2 日23時許，駕
    駛車牌7590—GP號自用小客車搭載黃志偉，沿高雄市前鎮區
    ○○○路快車道由西往東方向行駛，行經高雄市○○○路與
    仁愛三街交岔路口前，欲沿途搜尋有無停車位準備停車，到
    達該交岔路口處，在該處停等紅綠燈時，仍將目光轉往其左
    邊對面處繼續搜尋有無停車位，待其行車方向轉為綠燈時，
    於起步時應注意、能注意車前狀況並隨時採取必要之安全措
    施，竟疏未注意車前狀況，仍專注於停車位之搜尋，嗣突見
    其右前方三多三路與仁愛三街交岔路東南角位置「三多飯店
    」前方有以白線繪成之「待轉區」，乃誤認為係停車格，而
    將車切入慢車道往該「待轉區」方向行進；適有吳榮財駕駛
    車牌7500—GN號自小客箱型車，沿三多三路由東往西方向自
    對向駛來，行經三多三路與仁愛三街交岔路口處，急馳左轉
    仁愛三街欲往南方向行駛，被告見狀閃避不及，2 車發生碰
    撞，其所駕駛之自小客車碰撞後彈至三多三路北側處，吳榮
    財又撞及劉得偉所駕KBP ─316 號機車後，因胸腹內出血、
    鈍力傷，經送醫不治死亡，因認被告涉有刑法第276 第1 項
    之過失致人於死罪嫌等語。
二、按犯罪事實應依證據認定之，無證據不得認定犯罪事實，又
    不能證明被告犯罪，應諭知無罪之判決；刑事訴訟法第154
    條第2 項及第301 條第1 項分別定有明文。再按刑事訴訟法
    上所謂認定犯罪事實之證據，係指足以認定被告確有犯罪行
    為之積極證據而言，如未能發現相當證據或證據不足以證明
    ，自不能以推測或擬制之方法，以為裁判基礎。而認定不利
    於被告之事實，須依積極證據，苟積極證據不足為不利被告
    之認定時，即應為有利於被告之認定，更不必有何有利之證
    據；又認定犯罪事實所憑之證據，雖不以直接證據為限，間
    接證據亦包括在內，然而無論直接證據或間接證據，其為訴
    訟上之證明，須於通常一般之人均不致有所懷疑，而得確信
    其為真實之程度者，始得據為有罪之認定，倘其證明尚未達
    到此一程度，而有合理之懷疑存在，無從使事實審法院得有
    罪之確信時，即應由法院為諭知被告無罪之判決。亦即若證
    據資料在經驗科學上或論理法則上尚有對被告較為有利之存
    疑，而無從依其他客觀方法排除此項合理之可疑，即不得以
    此資料作為斷罪之基礎，且刑事訴訟制度受「倘有懷疑，即
    從被告之利益為解釋」、「被告應被推定為無罪」之原則所
    支配，故得為訴訟上之證明者，無論為直接或間接證據，須
    客觀上於一般人均不致有所懷疑而達於確信之程度者，始可
    據為有罪之認定，倘其證明尚未達於「確信」之程度，而有
    合理可疑存在時，即難據以為被告不利認定，換言之，在法
    律判斷上，即不能為被告有罪之認定。
三、證據能力部分：（一）有證據能力部分：（1） 按被告以外
    之人於審判外之陳述，雖不符前四條之規定，而經當事人於
    審判程序同意作為證據，法院審酌該言詞陳述或書面陳述作
    成時之情況，認為適當者，亦得為證據；又當事人、代理人
    或辯護人於法院調查證據時，知有第159 條第1 項不得為證
    據之情形，而未於言詞辯論終結前聲明異議者，視為有前項
    之同意；刑事訴訟法第15 9條之5 定有明文。經查，本件證
    人黃志偉於警詢中所為之陳述，未經檢察官、被告於本院調
    查證據表示異議，核之上開說明，應視為經其等於審判程序
    中同意作為證據，自有證據能力。（2） 又按除顯有不可信
    之情況外，公務員職務上製作之紀錄文書、證明文書，亦得
    為證據，刑事訴訟法第159 條之4 第1 款定有明文。經查本
    件卷附之交通事故調查報告表、交通事故現場圖、高雄市政
    府警察局刑事鑑驗中心現場勘察報告等，均屬警方所製作，
    為公務員於其職務上製作之紀錄文書、證明文書，亦查無何
    顯不可信之情形，均具有證據能力。（3） 按被告以外之人
    於審判外之言詞或書面陳述，除法律有規定者外，不得作為
    證據，刑事訴訟法第159 條第1 項定有明文。經查，本件卷
    附之國立交通大學行車事故鑑定意見書，雖為被告以外之人
    於審判外所為之書面陳述，屬於傳聞證據，然此乃本院依刑
    事訴訟法第208 條第1 項規定，囑託該校鑑定，該校依刑事
    訴訟法第208 條第1 項準用同法第206 條第1 項規定所出具
    之書面鑑定報告，屬刑事訴訟法第159 條第1 項「被告以外
    之人於審判外之言詞或書面陳述，除法律有規定者外，不得
    作為證據」規定所稱「法律有規定者」之情形，應有證據能
    力。（二）無證據能力部分：按證人、鑑定人依法應具結而
    未具結者，其證言或鑑定意見，不得作為證據，刑事訴訟法
    第158 條之3 定有明文。經查，本件證人黃志偉、劉得偉於
    偵查中向檢察官所為之證述，均未經具結；核之上開說明，
    應不具證據能力。
四、訊之被告甲○○對於在上開時地駕駛車輛與被害人吳榮財所
    駕之車輛發生碰撞，被害人並因而胸腹內出血、鈍力傷不治
    死亡一事，固不諱言，惟堅決否認其有何過失致人於死之犯
    行，辯稱：伊有注意車前狀況，且案發當時伊車輛係停止狀
    態，見被害人車輛迎面開來無法閃避等語。經查，本件公訴
    意旨認被告涉有過失致死之犯行，無非以被告於警詢及偵查
    中之供述、檢察官現場履勘筆錄、道路交通事故調查報告表
    及相片、高雄市政府警察局刑事鑑識中心現場勘查報告書、
    內政部警政署刑事警察局鑑定書及檢察官相驗被害人之勘驗
    筆錄、驗斷書、相驗屍體證明書等為其論據。惟查，本件（
    一）被告於警詢時供述稱：伊駕駛車輛沿三多三路西向東方
    向行駛於慢車道，於路口停下紅燈，綠燈時伊車慢慢向前滑
    行，看到三多飯店前有格子但非停車格，此時被害人之車輛
    向伊車輛正面衝來撞上伊車等語（見95年度他字第2663號卷
    第7 ─8 頁），又供稱：伊從三多三路慢車道由西向東行駛
    ，要到路口時右前側三多大飯店前方有停車格，伊欲至路邊
    停車..... 車頭與對方車頭互相撞擊後肇事....... 對方自
    用小客車沿三多三路由東向西逆向行駛而來等語（見94年度
    相字第1823號卷第6 ─7 頁），復於偵查中供稱：當時伊要
    停車，看見車後有機車，讓其先過....... 沒有聽到喇叭聲
    或煞車聲..... 對方往伊駕駛座撞過來等語（見95年度他字
    第2663號卷第68頁），又供稱：伊看到對方時，對方車有斜
    一點過來車子右前方撞到伊正中央等語（見95年度他字第
    2663號卷第88頁），則依被告於警詢及偵查中之供述，其並
    未自承有未注意車前狀況之過失；（二）又證人黃志偉於警
    詢中證述稱：伊搭被告之自用小客車，案發當時伊等車輛沿
    三多三路西向東方向行駛至仁愛街口停紅燈，綠燈時伊等車
    輛慢慢起步，接近路口時，一部車子沒踩剎車迎面撞上伊等
    車輛之車頭等語明確（見95年度他字第2663號卷第12頁），
    依其證述之內容，被告於案發時係駕車緩慢順向前行，係被
    害人之車輛突然衝過來而發生碰撞，則被告應無何未注意車
    前狀況之過失可言；（三）又依案發後警方所繪製之道路交
    通事故現場圖所示，本件肇事地點係位於高雄市前鎮區○○
    ○路與仁愛三街口，三多三路略呈東西向，中央以分向限制
    線劃分，雙向各2 快車道，寬度3.2 公尺，各1 慢車道，寬
    度4.6 公尺，而肇事後被害人之自用小客車車頭朝西偏南停
    止於路口之西南角落，被告所駕自用小客車車頭朝南，跨停
    於路口西北角往西方向之快慢車道上，車尾距路邊2. 2公尺
    ，碎片則散佈被害人所駕自用小客車右側與右後側，且地面
    並無任何煞車之痕跡（見94年度相字第1823號第38頁），又
    依警方所攝相片顯示，肇事後被告之自用小客車前車頭嚴重
    凹陷，則被告與被害人所駕之車輛撞擊點應在路口之東南角
    附近；又依高雄市政府警察局刑事鑑識中心所製作之現場勘
    驗報告所示：被害人所駕自用小客車前保險桿刮擦到被告自
    用小客車之引擎蓋（見95年度他字第2663號偵查卷第50頁）
    ；依此被告所駕車輛應係在順向前進之情形下遭被害人所駕
    車輛自對向提前左轉駛來而致2 車正面衝撞，依此亦難認被
    告當時駕車有何未注意車前狀況之過失；（四）又本件經警
    方於肇事後調閱現場西南角大樓監視器之錄影帶，經本院勘
    驗該影帶之影像畫面僅顯示：1 部廂型車逆向撞上畫面中左
    上角大樓樑柱後卡住靜止不動等情（見審卷第44頁），亦未
    見被告有何違規駕駛車輛之過失情形；（五）又本件經送請
    國立交通大學鑑定，其鑑定之結果亦認「吳榮財夜間駕駛小
    車，於劃有分向限制路線段，提前左轉、駛入對向車道，為
    肇事原因。甲○○駕駛小客車、劉得偉駕駛重型機車，應無
    肇事原因」，有國立交通大學行車事故鑑定意見書1 份在卷
    可憑（見審卷第52─53頁），益證被告對於本件車禍之發生
    並無過失可言；此外復查無其他之積極之證據，足以證明被
    告有何公訴意旨所稱之過失致死之犯行；核之上開法條及判
    例之意旨，被告犯罪尚屬不能證明，自應為無罪之諭知。
據上論斷，應依刑事訴訟法第301 條第1 項，判決如主文。
中    華    民    國    98    年    3     月    26    日
                    交通法庭    審判長法  官  陳  箐
                                      法  官  楊佩蓉
                                      法  官  林俊寬
以上正本證明與原本無異。
如不服本判決應於收受送達後10日內向本院提出上訴書狀，並應
敘述具體理由；如未敘述上訴理由者，應於上訴期間屆滿後20日
內向本院補提理由書（均須按他造當事人之人數附繕本）「切勿
逕送上級法院」。
中    華    民    國    98    年    3     月    27    日
                                      書記官  林香如


司法院資訊處製作；財團法人民間司法改革基金會備份。
